臺灣高等法院臺南分院民事判決　94年度上易字第21號
上　訴　人　丙○○
訴訟代理人　楊丕銘　律師
被 上 訴人　甲○○
上列當事人間請求侵權行為損害賠償事件，上訴人對於民國93年
12月13日臺灣台南地方法院第一審判決（91年度訴字第1533號）
提起上訴，本院於94年10月18日言詞辯論終結，判決如下：
    主  文
原判決（除確定部分外）廢棄。
上開廢棄部分，被上訴人在第一審之訴及假執行之聲請均駁回。
第一審（除確定部分外）及第二審訴訟費用由被上訴人負擔。
    事實及理由
壹、上訴人方面：
一、聲明：求為判決(一)原判決不利於上訴人部分暨假執行之宣告
    均廢棄。(二)上列廢棄部分，被上訴人在第一審之訴暨假執行
    之聲請均駁回。(三)第一、二審訴訟費用均由被上訴人負擔。
二、陳述：除與原判決記載相同者予以引用外，另補稱略以：
（一）上訴人所駕農用拼裝車（俗稱鐵牛車）確未與被上訴人所
      駕ZVB-999號輕機車擦撞，被上訴人應係自行滑倒，上訴
      人確非本件車禍之肇事者，說明如下：
    (一)被上訴人所指稱之事發經過在經驗法則上絕不可能發生，
      所謂上訴人擦撞被上訴人云云係被上訴人所羅織虛構，並
      非真實。
      查被上訴人自承：我是直接倒地，未被拖行而倒地，我的
      機車倒在前面，人倒在後面，我是偏左側倒下的；我左手
      被鐵牛車之右後輪壓到，當時道路兩旁在施工，車很多；
      丙○○從後面撞我，我左手臂倒下，丙○○車子後輪壓過
      我手掌；我右手的傷是被丙○○擦撞倒地受傷的（參另件
      刑案相關筆錄，並為原審判決所援用）。根據上開被上訴
      人自承之事發經過，即民國89年12月4日15時30分許事發
      地點安定鄉港南村1之34號前之178號縣道道路兩旁正在施
      工而施工路面佈滿碎石，且當時車流甚多，被上訴人當時
      因受上訴人所駕鐵牛車自後擦撞而致人車直接偏向左側倒
      下（非因被拖行而倒下），倒下後機車在前人在後，被上
      訴人左手手掌遭鐵牛車右後輪壓過，另被上訴人右手傷勢
      係因倒地時擦撞地面所致。惟查：
      (1)上開被上訴人自承之事發經過在經驗法則上為不可能發
        生，被上訴人係蓄意嫁禍予上訴人而為不實陳述。
        蓋以依附圖一（係依據事故現場圖所繪製者，本院卷第
        56頁）所示上訴人所駕鐵牛車暨被上訴人輕機車、血跡
        相關位置，假設上訴人所駕鐵牛車確有擦撞被上訴人之
        輕機車，則必係上訴人所駕鐵牛車之右前車身或右側車
        身擦撞被上訴人所騎輕機車之左側車身，此情被上訴人
        所駕輕機車惟有偏向右側倒下一途而絕無可能偏向左側
        倒下（因被上訴人所駕輕機車所受之擦撞力道係自左而
        來致被上訴人必偏向右側倒下、且被上訴人所駕輕機車
        之左側復緊傍著上訴人所駕之鐵牛車，毫無空間可讓被
        上訴人所駕之輕機車偏向左側倒下），足證被上訴人所
        稱其於擦撞後人車直接偏向左側倒下云云，為不可採，
        被上訴人所謂「上訴人所駕鐵牛車擦撞被上訴人所騎輕
        機車」云云，根本不能成立，而不足採。
      (2)次查，被上訴人稱其遭上訴人之鐵牛車自後擦撞後其即
        直接偏向左側倒下致其左手手掌遭上訴人之鐵牛車右後
        車輪輾壓過而致受傷害云云，亦非實情。
        蓋以將被上訴人所述情形模擬繪製成如附圖二之(一)及二
        之(二)所示（見本院卷第57頁），則在兩車擦撞後，由於
        被上訴人所駕輕機車之左側緊傍著上訴人之鐵牛車，則
        被上訴人如何人車直接偏向左側倒下？又被上訴人之左
        手手掌如何能遭上訴人之鐵牛車右後車輪輾壓而過？為
        顯然之謊言，其目的厥在嫁禍予出於善心而下車探視之
        上訴人
      (3)加之案發當時現場馬路外側（機車道上）確因修路而有
        頗多碎石、且當時又車流甚大，致被上訴人自己因碎石
        作祟致機車自行滑倒之可能性確實甚高，且被上訴人機
        車自行滑倒者在經驗法則上亦可能造成如附圖一所示之
        情形，從而在被上訴人指稱上訴人擦撞之說詞為顯然謊
        言之情況下，本件自不得認定上訴人係肇事者至明。
    (二)對照奇美醫院之病歷資料及成大醫院之診斷證明、暨就奇
      美醫院之Ｘ光片為鑑定，不但可知被上訴人之左手手掌絕
      非係遭上訴人之鐵牛車輾壓而過致傷、亦且可證被上訴人
      確係一個極不誠實之請求權人：
    按被上訴人之左手手掌絕非因遭受上訴人之鐵牛車輾壓而
      過致傷、而係其機車自行滑倒後其左手因與碎石地面碰撞
      致傷（被上訴人已自承其右手傷痕係由於被上訴人機車滑
      倒後碰撞碎石地面成傷致被上訴人之左手傷痕其實係與右
      手傷痕基於同一原因而生成者）。
      蓋以，被上訴人於89年12月4日15時30分左右發生車禍後
      係逕送奇美醫院診療，即於89年12月4日至89年12月9日在
      奇美醫院住院手術、89年12月12日至90年1月30日在奇美
      醫院門診復健，依奇美醫院之病歷暨診斷證明書之記載，
      則被上訴人之傷勢為（尤其是左手手掌之傷勢係屬關鍵）
      ：雙手掌多處撕裂傷、左中指伸肌腱斷裂；雙手及雙膝有
      多處撕裂傷及擦傷、Ｘ光片顯示並無骨骼斷折或破碎跡象
      ；放射線報告89年12月4日左手手肘顯示並無骨折或斷裂
      情形、雙手顯示並無骨折或斷裂情形；方嘉良醫師以圖示
      描繪被上訴人雙手手掌傷勢並加註雙手掌多處撕裂傷；雙
      手掌區有多處撕裂傷，無骨折情形，於89年12月5日施行
      縫合手術，隔天查房時，病人稱其左中指伸直不全，於是
      於89年12月7日又施行伸肌腱修補手術（因伸肌腱部份損
      傷，無傷口於外表），過程順利，於89年12月9日出院。
    基上可知，被上訴人自89年12月4日發生車禍後至90年1月
      30日間，其傷勢顯然僅係「雙手掌多處撕裂傷、左中指伸
      肌腱斷裂（係肌腱損傷而非骨折）、雙手經Ｘ光檢查後確
      定均無骨折或骨骼破碎情形、雙膝多處擦傷」，依此傷勢
      則顯然被上訴人之左手手掌絕非因遭受上訴人之鐵牛車輾
      壓而過致傷、被上訴人之左手手掌致傷之原因其實係與右
      手手掌同樣均出於被上訴人於機車自行滑倒後雙手碰撞碎
      石地面而造成者，蓋因被上訴人之左手手掌倘如被上訴人
      所言確係遭上訴人所駕鐵牛車之右後車輪輾過致傷者，由
      於上訴人所駕鐵牛車為七噸重，則被上訴人之左手手掌當
      不可能僅僅受有多處撕裂傷而無骨骼斷折或壓碎之情形（
      受七噸重之鐵牛車車輪輾過之左手掌之傷勢竟與僅係碰撞
      地面受傷之右手掌傷勢完全相同？）、不可能僅僅左中指
      肌腱損傷（非係骨折）而左手其他四指之肌腱卻完整無損
      （在左手碰撞地面之狀況下反而更有可能發生五指中僅最
      長之中指肌腱損傷而其餘四指肌腱無損傷），是依上開被
      上訴人之傷勢並證諸前開第(一)段所述之事證則被上訴人之
      左手手掌傷痕顯非係遭上訴人之鐵牛車輾壓而過致傷、反
      而較有可能者係被上訴人因機車自行滑倒後左手手掌碰撞
      碎石地面致傷。
    雖成大醫院之診斷證明書稱「雙手壓碎傷合併雙手十手指
      指關節永久完全僵硬，機能永久完全喪失」、病患診療資
      料摘要表稱「病患自90年2月22日至90年12月7日，於成大
      復健部共門診十三次，並接受復健治療，但其雙手關節攣
      縮改善相當有限。病患因外傷致雙手掌多處撕裂傷，亦合
      併關節壓碎傷，故致左右兩手指掌關節及指間關節嚴重活
      動受限」云云，惟上開之診斷要無可取，蓋以：
      (1)本件曾見及被上訴人車禍後之原始傷勢並加以檢查手術
        治療者僅係奇美醫院，而被上訴人在奇美醫院手術出院
        後復於奇美醫院門診復健十五次直至90年1月30日止，
        被上訴人係遲至90年2月22日始初至成大醫院門診復健
        ，是成大醫院於初見被上訴人時被上訴人傷勢不但業巳
        完全癒合、且早在奇美醫院復健十五次，則成大醫院憑
        何能在奇美醫院所認定之「雙手掌多處撕裂傷、左中指
        肌腱損傷、無骨折情形」原始傷痕外更加認定「雙手關
        節壓碎傷」亦為原始傷痕呢。
      (2)被上訴人業已自承其右手手掌並非遭到上訴人之鐵牛車
        輾壓成傷而係人車倒地後右手碰撞路面致傷，則原告之
        右手手掌豈可能會有壓碎傷，而成大醫院竟稱「雙手關
        節壓碎傷」亦為被上訴人之原始傷痕。
      (3)依前一小段所述奇美醫院於車禍發生之初即已對被上訴
        人之雙手為詳細之Ｘ光檢查而發現被上訴人雙手除撕裂
        傷及左中指肌腱損傷外並無骨折現象（更無雙手關節壓
        碎傷），則未曾審視過被上訴人原始傷勢之成大醫院何
        以竟能謂「雙手關節壓碎傷」亦為被上訴人之原始傷痕
        呢、何以竟更而有「雙手壓碎傷合併雙手十手指指關節
        永久完全僵硬，機能永久完全喪失」「雙手關節攣縮改
        善相當有限，病患因外傷致雙手掌多處撕裂傷，亦合併
        關節壓碎傷，故致左右兩手指掌關節及指間關節嚴重活
        動受限」之情形呢（故上訴人甚為懷疑成大醫院之診治
        醫師與被上訴人間存有特殊關係致在診斷上刻意為不實
        記載以利被上訴人在訴訟上主張並請求）；
      (4)何況原告於奇美醫院復健至90年1月30日止，而自90年2
        月22日起始轉至成大醫院復健，此間存有22日之空檔，
        於此空檔期間被上訴人是否另行發生其他事故（致傷勢
        變化）、是否曾經另至其他醫療院所求診，凡此均亦可
        能影響於成大醫院之判斷致成大醫院之判斷基礎已失其
        正當性；從而，上開成大醫院之診斷於本件自無可取。
    正因為奇美醫院最為瞭解被上訴人之原始傷勢、也正因為
      成大醫院之上開診斷過於離譜荒謬，致奇美醫院始於92年
      6月6日復函稱「病人於89年12月4日因雙側手掌多處深撕
      裂傷以及左中指伸肌腱斷裂，於89年12月4日入院手術縫
      合與肌腱修補，傷口復元良好，於89年12月9日順利出院
      ，門診89年12月12日至90年1月30日共15次（包括復健）
      …按其病情，僅左中指尾須特別復健外，其餘應恢復不差
      才對，絕不可能演變為『雙手機能永久喪失』，此診斷證
      明（指原審卷(一)第70頁之成大醫院診斷證明書）動機很可
      疑需詳查」，由此足證不但上開成大醫院之診斷證明不足
      採取、亦且可證本件之被上訴人確係一個極不誠實之請求
      權人致其指稱上訴人所駕之鐵牛車擦撞其機車云云即益無
      可信。
    (三)由台南縣安定鄉調解委員會之調解筆錄暨證人乙○○，可
      證明上訴人絕未擦撞被上訴人、上訴人之鐵牛車更未輾壓
      被上訴人之左手手掌。
      查被上訴人曾於90年12月19日聲請安定鄉調解委員會就本
      件車禍為調解，其於聲請調解時之筆錄自承「聲請人於89
      年12月4日下午3時30分許騎乘機車由東向西行經安定鄉港
      南村台南環線高架橋下前紅綠燈時，『不慎摔倒在地』，
      適對造人駕駛鐵牛拼裝車由後輾壓聲請人，致聲請人雙手
      掌多處撕裂傷、左中指肌腱斷裂，為意外事故聲請貴會調
      解」云云，上開調解筆錄係經安定鄉調解委員會秘書乙○
      ○予以忠實紀錄後交由被上訴人蓋章其上，已經證人乙○
      ○到庭證述明確。基上被上訴人於聲請調解時之自承內容
      ，再證諸前開第(一)段及第(二)段之事證，則上訴人顯然並未
      擦撞被上訴人、被上訴人確係自行摔倒在地致傷，是被上
      訴人指稱上訴人擦撞被上訴人暨上訴人之鐵牛車輾壓被上
      訴人左手手掌云云均非真實而無足採。
    (四)本件台灣省台南區車輛行車事故鑑定委員會之鑑定、暨財
      團法人成大研究發展基金會之鑑定均不足採，反而台灣省
      車輛行車事故覆議鑑定委員會認本件無從鑑定者較為客觀
      。
（二）退而言之，原判決所認定之減少勞動能力損害額、精神慰
      藉金數額均屬顯然不當。
      按奇美醫院94年8月23日（94）奇醫字第3785號函復病情
      摘要稱「很積極的病患復元情形與正常幾乎沒二樣，有些
      很消極怕痛的患者，雙手變成僵硬也並不很意外」。基此
      ，倘若本件鈞院仍認上訴人係肇事者，然被上訴人如係一
      個積極復健者則衡諸前揭奇美醫院復函被上訴人幾可100%
      回復舊觀而無損及其勞動能力，是被上訴人縱有如原判決
      所認減少勞動能力23.07%之情形者亦係被上訴人自己對於
      復健不夠積極所致而此係可歸責於被上訴人自己之事由所
      發生之損害致該損害即與上訴人之行為無因果關係（或因
      果關係為「可歸責於被上訴人自己之行為」所中斷）、或
      至少此係可歸責於被上訴人自己之事由所擴大之損害致被
      上訴人乃有民法217條過失相抵之情形而使得上訴人之責
      任須獲減免。次按，被上訴人縱有如原判決所認減少勞動
      能力23.07%之情形者亦係被上訴人自己對於復健不夠積極
      所致，準此則被上訴人由此所受之身心痛苦自不應對被上
      訴人請求精神慰藉金，從而原判決以被上訴人減少勞動能
      力23.07%係完全可歸責於上訴人之理由而認定上訴人應賠
      償予被上訴人精神慰藉金40萬元者即屬過高，就此上訴人
      認精神慰藉金之金額以不逾5萬元為適當。
貳、被上訴人方面：
一、聲明：求為判決：(一)上訴駁回。(二)第二審訴訟費用由上訴人
    負擔。
二、陳述：除與原判決記載相同者予以引用外，另補稱略以：
（一）上訴人於89年12月4日下午3時30分許，駕駛農用拼裝車（
      俗稱鐵牛車），沿臺南縣縣道178號道路，由東往西方向
      行駛，行經該路臺南縣安定鄉港南村1之34號前路段時，
      疏未注意兩車併行應保持安全間隔，適有被上訴人騎乘車
      牌號碼ZVB-999號輕型機車，在上開路段沿同方向與上訴
      人駕駛之拼裝車併行，上訴人所駕駛之拼裝車竟不慎撞及
      被上訴人所騎乘之輕型機車，致被上訴人人車倒地，因此
      受有雙手掌多處撕裂傷、左手中指伸肌腱斷裂（雙手壓碎
      傷合併關節痙攣）、左上臂及肘挫傷之傷害。上訴人所涉
      過失傷害罪，並經鈞院91年度交上易字第19號判處有期徒
      刑四月確定。
（二）車禍當時被上訴人係駕駛輕型機車，騎在前面，不知道上
      訴人開拼裝車在後面，當上訴人的車輛要超車兩車並行時
      ，上訴人駕駛的拼裝車擦撞到被上訴人的機車，人車才倒
      地，左手被上訴人所駕駛的鐵牛車輾到，右手則順勢壓在
      地上。當時上訴人車輛並無輾到左手手指頭，但因為手臂
      筋絡斷掉，進而影響到手指頭的活動力，經治療結果，尚
      未復原。手指傷勢是筋絡傳來而引起。
（三）對上訴人抗辯所為之陳述：(1)車禍後因先透過縣議員李全
      富出面協商賠償事宜，故延至90年3月7日才到派出所報案
      。因就賠償金額未能達成合意，始無法成立和解，上訴人
      如未擦撞被上訴人，何願賠償被上訴人一定之金額？(2)調
      解筆錄關於被上訴人「不慎摔倒」之記載，與事實不符，
      非被上訴人所自書，難為有利於上訴人之認定。(3)被上訴
      人並未如上訴人所述之未積極進行復健，被上訴人也有積
      極去復健。
、本院判斷：
一、被上訴人主張因上訴人自後併行超車，不慎擦撞被上訴人所
    騎機車致其跌倒受有傷害，上訴人之過失傷害犯行，已經本
    院91年度交上易字第19號判處有期徒刑四月確定，而為本件
    損害賠償請求；上訴人則否認其有過失傷害之侵權行為，抗
    辯稱係被上訴人騎機車行駛在上訴人鐵牛車之後，係上訴人
    自行滑倒，其係好心停車查看被上訴人跌倒受傷情形，竟被
    誣指肇事者等語。是本件應先審究者為兩造之車，何人行駛
    於前，何人自後併行要超車？上訴人所駕駛之鐵牛車有無不
    慎擦撞到被上訴人所騎機車，致被上訴人倒地受傷？如上訴
    人確有駕駛鐵牛車不慎擦撞到被上訴人所騎機車致被上訴人
    倒地受傷，始有予以審究被上訴人各項損害之請求是否可採
    之必要。
二、查被上訴人主張因上訴人之過失致其受傷，上訴人所涉過失
    傷害犯行，並經本院91年度交上易字第19號判處有期徒刑四
    月確定在案。然按「刑事判決所為事實之認定，於為獨立民
    事訴訟之裁判時本不受其拘束，原審斟酌辯論意旨及調查證
    據之結果，依自由心證為與刑事判決相異之認定，不得謂為
    違法」、「刑事附帶民事訴訟經移送民事庭後，即屬獨立民
    事訴訟，其移送後之訴訟程序，應適用民事訴訟法，刑事訴
    訟所調查之證據，及刑事判決所認定之事實，並非當然有拘
    束民事訴訟之效力」，最高法院29年上字第1640號、43年台
    上字第95號分別著有判例可資參照。
三、次按當事人主張有利於己之事實者，就其事實有舉證之責任
    ；民事訴訟法第277條前段定有明文。又按「民事訴訟如係
    由原告主張權利者，應先由原告負舉證之責，若原告先不能
    舉證，以證實自己主張之事實為真實，則被告就其抗辯事實
    即令不能舉證，或其所舉證據尚有疵累，亦應駁回原告之請
    求」；「請求履行債務之訴，除被告自認原告所主張債權發
    生原因之事實外，應先由原告就其主張此項事實，負舉證責
    任，必須證明其為真實後，被告於其抗辯事實始應負證明之
    責，此為舉證責任分擔之原則」，最高法院17年上字第917
    號、43年台上字第377號分別著有判例可資參照。再按因故
    意或過失不法侵害他人之權利者，負損害賠償責任，民法第
    184條第1項前段定有明文。而「損害賠償之債，以有損害之
    發生及有責任原因之事實，並二者之間，有相當因果關係為
    成立要件。故原告所主張損害賠償之債，如不合於此項成立
    要件者，即難謂有損害賠償請求權存在」，最高法院48年台
    上字第481號判例亦可參照。
四、本件經查：
（一）查上訴人於90年3月8日之警訊時陳稱「當時我駕駛拼裝車
      （俗稱鐵牛）…途經安定鄉港南村1之34號前遇前面有二
      部自小客車停候號誌（紅），我也準備煞車等候紅
      ，忽然我有聽到一聲異聲，我就煞車，從後視鏡發現有一
      機車騎士倒地後衝向我所駕駛之拼裝車右後輪，我就下車
      察看，發現該名機車騎士倒地受傷，我就趕緊通知救護車
      將傷者送醫救治」，再參閱車禍現場照片所示（見台南地
      院91年度交易字第276號過失傷害卷第29-30頁），肇事地
      點附近為交岔路口確有紅綠號誌。上訴人所稱於其前面
      有二部自小客車停候號誌，其亦準備煞車等候紅等語
      ，為被上訴人所不爭，則上訴人所駕鐵牛車已接近路口，
      自應已減速慢行，且前方已有車輛停等號誌，上訴人即無
      超車之必要及可能。而依警訊卷所附道路交通事故調查報
      告表所附現場圖（下稱現場圖）所示，上訴人鐵牛車之煞
      車痕很短，其上未註明煞車痕為若干距離，惟依現場圖之
      比例對照，應未滿0.5公尺、被上訴人機車之刮地痕長約
      2.1公尺、刮地痕之末端與被上訴機車後輪約4.2公尺、被
      上訴人機車倒地位置約與上訴人鐵牛車右後輪位置相當，
      兩車間距離約4.7至4.9公尺、上訴人鐵牛車之後端距被上
      訴人機車刮地痕約4.2公尺等情觀之，被上訴人機車之刮
      地痕長約2.1公尺，遠較上訴人鐵牛車之煞車距離為長，
      且被上訴人之機車刮地痕之末端與其機車後輪相距達4.2
      公尺，足徵本件車禍事故發生時，上訴人之鐵牛車速度不
      快，其煞車痕較短，而被上訴人之機車速度遠較上訴人者
      為快，其刮地痕較長，且刮地痕末端與其機車間竟仍有
      4.2 公尺之距離。是「如上訴人之鐵牛車有超越被上訴之
      機車」，則遇緊急煞車時，上訴人鐵牛車之煞車痕應較長
      ，但實際兩車煞車痕、刮地痕正好相反，則上訴人稱其因
      前面有二部自小客車停候號誌，其亦準備煞車等候紅
      等語應屬實情，而上訴人之鐵牛車既已接近路口，自應已
      減速慢行，亦無超車必要，是上訴人抗辯稱係被上訴人自
      後方來撞等語，應屬有據。被上訴人主張遭上訴人之鐵牛
      車自後擦撞云云，即無足採。
（二）按「汽車在同一車道行駛時，除擬超越前車外，後車與前
      車之間應保持隨時可以煞停之距離」、「汽車行駛時，駕
      駛人應注意車前狀況及兩車併行之間隔，並隨時採取必要
      之安全措施」，道路交通安全規定第94條第1、3項分別定
      有明文。查依上開證據及論述，本件車禍之發生係被上訴
      人騎機車自後擦撞上訴人鐵牛車，被上訴人之人車倒地其
      因而受傷。而依上開道路交通安全規定第94條第1、3項之
      規定被上訴人所騎機車係後車，自應與前車即上訴人之鐵
      牛車保持隨時可以煞停之距離，且被上訴人應注意車前狀
      況及兩車併行之間隔，並隨時採取必要之安全措施，詎被
      上訴人疏未注意而肇生本件車禍，上訴人係前車就本件車
      禍之發生難認有何過失責任，是被上訴人因本件車禍之受
      傷，上訴人無可歸責之事因，其間亦無相當因果關係存在
      ，從而被上訴人本件侵權行為損害賠償之請求即無所據，
      不能准許。至於本件曾由台灣省台南區車輛行車事故鑑定
      委員會、暨財團法人成大研究發展基金會之鑑定認為「如
      兩車有接觸發生擦撞，則(一)丙○○駕駛拼裝車，違規行駛
      縣道，併行未保持安全間隔，為肇事原因。(二)甲○○駕駛
      輕機車，併行未保持安全間隔，同為肇事原因」云云（見
      台南地院91年度交易字第276號第27頁，及原審卷(二)第147
      頁）。但查，上訴人駕駛拼裝車違規行駛縣道，固違反道
      路交通安全之相關規定，乃應受行政罰之情事，與本件車
      禍發生過失責任之有無不生影響，該二鑑定報告以之為車
      禍發生原因之一，該認定即有未洽。又該二機構之鑑定未
      就上開事證詳予審酌，致未發現應係被上訴人自後超越上
      訴人之鐵牛車，疏未依道路交通安全規定第94條第1、3項
      規定所致，本件車禍發生之責任，被上訴人應負全部責任
      ，是該二鑑定，為非正確之鑑定，均不足採。
（三）況查，被上訴人自承：「我是直接倒地，未被拖行而倒地
      ，我的機車倒在前面，人倒在後面，我是偏左側倒下的」
      （參刑案原審卷第17頁、40頁、65頁、97頁、99頁筆錄，
      本件原審判決書第9頁援用）；「我左手被鐵牛車之右後
      輪壓到，當時道路兩旁在施工，車很多」（參刑案警卷第
      1、2頁筆錄，本件原審判決書第8頁援用）；「丙○○從
      後面撞我，我左手臂倒下，丙○○車子後輪壓過我手掌」
      （參刑案本院卷第27頁筆錄，本件原審卷(二)第134頁）；
      「我右手的傷是被丙○○擦撞倒地受傷的」（參刑案偵查
      卷第6頁反面筆錄，本件原審卷(二)第133頁）。根據上開被
      上訴人自承之事發經過，即民國89年12月4日15時30分許
      事發地點安定鄉港南村1之34號前之178號縣道道路兩旁正
      在施工而施工路面佈滿碎石，且當時車流甚多，被上訴人
      當時因受上訴人所駕鐵牛車自後擦撞而致人車直接偏向左
      側倒下（非因被拖行而倒下），倒下後機車在前人在後，
      被上訴人左手手掌遭鐵牛車右後輪壓過，另被上訴人右手
      傷勢係因倒地時擦撞地面所致。惟查：
    (一)依警訊卷所附道路交通事故調查報告表所附現場圖所示，
      就上訴人所駕鐵牛車、被上訴人之輕機車、現場遺留血跡
      、剎車痕及其他相關位置觀之，若上訴人所駕鐵牛車確有
      擦撞被上訴人之輕機車，即上訴人之鐵牛車「右前車身」
      或「右側車身」擦撞被上訴人之輕機車「左側車身」，則
      兩車既已密接擦撞，其間應已無空間供被上訴人所駕輕機
      車向左側倒下，應僅有偏向右側倒下之情事，而不可能發
      生偏向左側倒下之情，則被上訴人所稱其於擦撞後人車直
      接偏向左側倒下云云，尚不可採。
    (二)又被上訴人稱其遭上訴人之鐵牛車自後擦撞後其即直接偏
      向左側倒下，致其左手手掌遭上訴人之鐵牛車右後車輪輾
      壓過而致受傷害云云。查據上所述，兩造之二車如經擦撞
      ，兩車應係被上訴人之輕機車左側密接上訴人之鐵牛車，
      則如何會發生被上訴人人車直接「偏向左側倒下」？又被
      上訴人「左手手掌如何舖於地上而遭上訴人之鐵牛車右後
      車輪輾壓而過」之可能？此顯與常理常情相違。再加上本
      件事故發生當時，現場馬路外側（機車道上）確因修路而
      有頗多碎石、而當時又車流甚大，則上訴人主張被上訴人
      或因碎石路滑致其機車自行滑倒，亦非不可能。
（四）再查，被上訴人曾於90年12月19日聲請台南縣安定鄉調解
      委員會就本件車禍為調解，其於聲請調解時之筆錄自承「
      聲請人於89年12月4日下午3時30分許騎乘機車由東向西行
      經安定鄉港南村台南環線高架橋下前紅綠燈時，『不慎摔
      倒在地』，適對造人駕駛鐵牛拼裝車由後輾壓聲請人，致
      聲請人雙手掌多處撕裂傷、左中指肌腱斷裂，為意外事故
      聲請貴會調解」云云，有上開調解筆錄在卷可參，並經證
      人乙○○到庭證述明確。查被上訴人於聲請調解時已自承
      係「不慎摔倒在地」，更足證明非上訴人之鐵牛車擦撞被
      上訴人之機車致被上訴人受傷。
（五）綜合前揭之事證，足認上訴人駕駛鐵牛車並未擦撞被上訴
      人騎乘之機車致被上訴人受傷、上訴人之鐵牛車亦未有壓
      傷被上訴人之情事，則上訴人指稱為上訴人之鐵牛車擦撞
      並輾壓其左手手掌云云均非真實，而不足採。從而被上訴
      人所稱其傷勢如何云云，及就奇美醫院之病歷資料、診斷
      證明書記載之內容與成大醫院診斷證明、病患診療資料摘
      要表所載內容間或有矛盾等情，即無再予論究之必要，附
      此敘明。
五、綜上所述，上訴人抗辯其所駕之鐵牛拼裝車未與被上訴人所
    騎之輕機車擦撞，其非本件車禍之肇事者，被上訴人之受傷
    與上訴人駕駛鐵牛拼裝車之間並無相當因果關係存在等語，
    為屬可信，被上訴人主張遭上訴人過失撞傷云云為不足採。
    從而，被上訴人本於侵權行為法律關係，請求上訴人給付99
    萬5558元及法定遲延利息，即無所據，不應准許，就該部分
    假執行之聲請亦失所附麗，應併予駁回。原審未查准為被上
    訴人勝訴之判命並為假執行之宣告，尚有未洽。上訴意旨指
    摘原判決不當，求予廢棄改判，為有理由，爰由本院將原判
    決廢棄，改判如主文第2項所示。
六、本件事證已臻明確，兩造其餘攻擊或防禦方法之主張及舉證
    ，均不影響本院所為前開論斷，爰不再一一予以審論，附此
    敘明。
肆、據上論結，本件上訴為有理由，依民事訴訟法第450條、第7
    8條，判決如主文。
中　　華　　民　　國　　94　　年　　11 　 月　 　1  　日
                    民事第二庭  審判長法　官　丁振昌
                                      法　官　李素靖
                                      法　官　王明宏
上為正本係照原本作成。
本件上訴利益未逾新台幣150萬元，不得上訴第三審。
中　　華　　民　　國　　94　　年　　11　 月　 　7　  日
 　　　　　　　　　　　　　　　　　   書記官  侯瑞富
                                                 K
